臺灣高雄地方法院民事裁定
111年度消債清字第62號
聲  請  人  林振南  
0000000000000000

上列當事人因消費者債務清理事件聲請清算，本院裁定如下：
    主  文
聲請人林振南自中華民國一一一年十月二十日下午四時起開始清
算程序。
命司法事務官進行本件清算程序。
    理  由
一、聲請意旨略以：伊有不能清償債務情事，曾依中華民國銀行
    公會會員辦理消費金融案件無擔保債務協商機制請求共同協
    商債務方案成立，惟因不可歸責於己之事由毀諾。伊又未經
    法院裁定開始更生程序或許可和解或宣告破產，爰聲請清算
    等語。　　
二、按債務人不能清償債務或有不能清償之虞者，得依消費者債
    務清理條例(下稱消債條例)所定更生或清算程序，清理其債
    務；債務人於法院裁定開始更生程序或許可和解或宣告破產
    前，得向法院聲請清算；法院開始清算程序之裁定，應載明
    其年、月、日、時，並即時發生效力；法院開始更生或清算
    程序後，得命司法事務官進行更生或清算程序，必要時得選
    任律師、會計師或其他適當之自然人或法人1人為監督人或
    管理人，消債條例第3條、第80條前段、第83條第1項、第16
    條第1項分別定有明文。
三、經查：
  ㈠聲請人於消債條例施行前，依中華民國銀行公會會員辦理消
    費金融案件無擔保債務協商機制請求共同協商債務方案成立
    ，約定自民國95年8月起，分100期，利率3.88％，每月清償
    新臺幣（下同）12,150元，自95年10月起繳款至96年7月毀
    諾，固有渣打國際商業銀行陳報狀、授信協商建檔劃面（卷
    第125至126頁）可參。惟聲請人自陳毀諾時係投資遊覽車自
    營，因對旅遊業市場不熟悉而被淘汰，導致欠下借款無法償
    還(卷第146頁)，查其於毀諾時並未投保勞保，僅於96年9月
    3日以勞保投保薪資20,100元在東南汽車客運股份有限公司
    加保至96年9月13日，此有勞工保險被保險人投保資料表（
    卷第188頁反面）可考，以聲請人斯時之投保薪資，扣除以9
    6年度高雄市每人每月最低生活費之1.2倍即12,850元計算之
    必要生活費用後，顯已無法負擔每月12,150元之還款金額，
    堪認聲請人之收入無法持續支應前揭生活開支及協商款項，
    有不可歸責於己之事由，致不能繼續履行原協商條件。
  ㈡關於聲請人清償能力部分
　1.聲請人於108年度至110年度申報所得均為6,000元(均為東媄
    交通有限公司之營利所得)，平均每月所得各為500元（本裁
    定計算式均採元以下四捨五入），名下無財產，有國泰人壽
    保單1張，保單號碼0000000000號，解約金39,047元，109年
    5月及110年6月、9月領有行政院核發紓困補助各30,000元、
    30,000元、10,000元，未領有其他補助或給付等情。
　2.聲請人父親林坤松於99年5月4日死亡，遺有未設定抵押權，
    公同共有之土地4筆，繼承人含聲請人共3人，均未辦理抛棄
    繼承，土地尚未辦理繼承登記，聲請人繼承之應有部分公告
    現值共15,601元(計算式：46,803÷3＝15,601)。
　3.聲請人稱自109年3月起迄今以開計程車為業，係向東媄交通
    有限公司租車，每月營業額扣除相關費用租車費、油費、靠
    行費、車輛保險費、車子維修保養費、停車費等後，每月平
    均所得為18,000元左右(卷185頁)。
  4.上情，有108年至109年綜合所得稅各類所得資料清單及財產
    歸屬資料清單(卷第112至114頁)、稅務電子閘門財產所得調
    件明細表(卷第142頁正反面)、財產及收入狀況說明書（卷
    第12至14頁）、債權人清冊（卷第17至19頁）、戶籍謄本（
    卷第21頁）、勞工保險被保險人投保資料表（卷第157、188
    頁正反面）、個人商業保險查詢結果表（卷第108頁）、財
    團法人金融聯合徵信中心前置協商專用債權人清冊（卷第9
    至11頁）、信用報告（卷第7至8頁）、社會補助查詢表（卷
    第42至43頁）、租屋補助查詢表（卷第41頁）、勞動部勞動
    力發展署高屏澎東分署函（卷第49頁）、勞動部勞工保險局
    函（卷第51頁）、存簿暨帳戶交易明細（卷第148至149頁）
    、健保投保單位紀錄表(卷第123至124頁)、收入切結書(卷
    第106頁)、高雄市計程車業契約書(卷第147頁)、國泰人壽
    保險股份有限公司回函（卷第144至145頁）、聲請人陳報狀
    (卷第91頁正反面、129頁正反面、146頁正反面、185頁正反
    面)、本院111年8月24日調查筆錄(卷第153至154頁)、遺產
    稅財產參考清單(卷第115頁)、臺南市佳里地政事務所函（
    卷第158至174頁）、遊覽車客運業駕駛人登記證(卷第186頁
    )、家事事件公告查詢結果(卷第179頁)等附卷可參，而本院
    依職權就聲請人之薪資資料函詢東媄交通有限公司、安全交
    通關係企業(計程車行)均未獲回覆（參卷第38、140至141頁
    送達證書）。
　5.是依聲請人上述工作、收入、財產情形，認以聲請人自109
    年3月至111年8月間之平均每月收入(含開計程車淨收入、補
    助)20,333元【計算式：18,000＋(30,000＋30,000＋10,000)÷3
    0＝20,333】，核算其現在償債能力之基礎，較屬妥適。
　㈢關於聲請人必要生活費用部分，聲請人最後主張每月支出6,0
    00元至8,000元(無房屋租金，係由胞姊負擔租金，卷第153
    頁正反面)。按債務人必要生活費用，以最近1年衛生福利部
    或直轄市府所公告當地區每人每月最低生活費1.2倍定之，
    消債條例第64條之2第1項定有明文。本院參酌衛福部社會司
    所公告111年度高雄市最低生活費為14,419元，1.2倍即17,3
    03元。又聲請人稱與母親、胞姊共同租屋居住，每月房屋租
    金實由胞姊給付，可認聲請人無租金支出，爰自其必要生活
    費用中扣除相當於房屋支出所佔比例（111年度高雄市每人
    每月不含房屋支出之最低生活費之1.2倍即13,088元），聲
    請人所陳每月必要支出約為7,000元(依聲請人所述取平均值
    )，尚可採計。
  ㈣關於聲請人扶養支出部分，聲請人稱須負擔母親林蔡月娥之
    扶養費，每月3,000元。經查，林蔡月娥係28年10月生，108
    年度至110年度均無申報所得，名下無財產，前於84年7月11
    日領取勞保老年給付105,119元，每月領取中低收入老人生
    活津貼7,759元，未領取其他補助或給付等情，有戶籍謄本
    （卷第21頁）、108年至109年綜合所得稅各類所得資料清單
    及財產歸屬資料清單（卷第103至105頁）、110年稅務電子
    閘門財產所得調件明細表（卷第143頁）、存簿暨帳戶交易
    明細（卷第109至111頁）、勞動部勞工保險局函（卷第51頁
    正反面)、已領老年給付證明(卷第93頁）、勞工保險被保險
    人投保資料表（卷第92頁）、健保投保單位紀錄表(卷第150
    至151頁)、租屋補助查詢表（卷第44頁）、社會補助查詢表
    （卷第45至48頁）在卷可查。則以林蔡月娥上述財產、收入
    狀況，應尚不足以維持生活，而有受子女扶養之權利。又按
    受扶養者之必要生活費用，準用第1項規定計算基準數額，
    並依債務人依法應負擔扶養義務之比例認定之，消債條例第
    64條之2第2項亦有明定。又聲請人稱與林蔡月娥、胞姊共同
    租屋，租金均由聲請人胞姊負擔，而無房屋費用支出，爰自
    其必要生活費用中扣除相當於房屋支出所佔比例（111年度
    高雄市每人每月不含房屋支出之最低生活費之1.2倍13,088
    元），扣除每月領取之中低收老人生活津貼後，由聲請人與
    胞姊共同負擔，聲請人應負擔2,665元【計算式：(13,088－7
    ,759)÷2＝2,665】，逾此範圍，難認可採。
　㈤綜上所述，聲請人每月收入20,333元，扣除個人必要支出7,0
    00元、母親扶養費2,665元後，尚餘10,668元。而聲請人目
    前負債總額為4,710,847元（卷第66至75、60至61、55至59
    、52至54、50、18至19頁，包括：華南銀行、上海銀行、玉
    山銀行、台新銀行、台新資產管理股份有限公司、中租迪和
    資產管理股份有限公司，另遠東銀行為有擔保債權，不計入
    無擔保債務總額），暫先扣除聲請人未辦繼承登記土地之價
    值、保單解約金共計54,648元(計算式：15,601＋39,047＝54,
    648後，以上開餘額按月攤還結果，至少約須36年【計算式
    ：（4,710,847－54,648）÷10,668÷12＝36】始能清償完畢，
    堪認聲請人確有不能清償債務之情事。從而，聲請人向本院
    聲請清算，應予准許，並命司法事務官進行本件清算程序。
四、依消債條例第11條第1 項、第83條第1 項、第16條第1 項，
    裁定如主文。　
中　　華　　民　　國　　111 　年　　10　　月　　20　　日
              　　民事庭　　　法　官　陳美芳
以上正本係照原本作成。
本裁定不得抗告。
中　　華　　民　　國　　111 　年　　10　　月　　20　　日
  　                        　書記官　胡美儀